【裁判字號】    95,台上,4086
【裁判日期】    950727
【裁判案由】    偽造貨幣等罪
【裁判全文】
最高法院刑事判決            九十五年度台上字第四０八六號
    上  訴  人  甲○○
                        9號（另案在台灣雲林第二監獄執行
                        中）
    選任辯護人  謝心味律師
上列上訴人因偽造貨幣等罪案件，不服台灣高等法院中華民國九
十五年四月二十日第二審判決（九十五年度上訴字第二００號，
起訴案號：台灣板橋地方法院檢察署九十三年度偵字第一二九五
一號），提起上訴，本院判決如下：
    主  文
原判決撤銷，發回台灣高等法院。
    理  由
本件原判決認定上訴人甲○○與周宜貞係男女朋友關係，民國九
十一年七月六日二十時三十分許，在上訴人友人位於台北縣新莊
市○○○路之住處，上訴人因需錢購買毒品，明知其持有如原判
決事實欄所載之通用紙幣二張係偽造之新台幣（下同）一千元紙
幣，仍與周宜貞共同基於行使之概括犯意，由上訴人將該二張偽
造紙幣交予周宜貞，周宜貞先於同日二十一時許，至台北縣新莊
市○○○路八十二號楊雅雲所經營之水果攤，向不知情之楊雅雲
購買七十元之水果，並持偽造紙幣中之一張交予楊雅雲而為行使
，楊雅雲誤以為真鈔而收受並找還九百三十元予周宜貞，周宜貞
隨即將該九百三十元交與上訴人供購買毒品之用。上訴人於同日
二十一時三十一分許，又指使周宜貞至台北縣新莊市○○○路八
十一號陳林秋雪所經營之小吃攤，向不知情之陳林秋雪購買六十
元之燒烤肉串二支，並交付另張偽造紙幣予陳林秋雪而為行使，
惟陳林秋雪收受上開偽造紙幣後發現紙質粗糙，經報警處理而未
能得逞，並扣得上開偽造紙幣二張。嗣周宜貞上開犯行經檢察官
偵查起訴（台灣板橋地方法院九十一年度訴字第二０六六號），
上訴人於九十三年二月五日上午十時三十分，第一審法院就該案
予以審理時，上訴人以證人身分供前具結後，就周宜貞有無共同
行使偽造通用紙幣等與案情有重要關係之事項，故意虛偽證稱：
九十一年七月六日遭查獲之偽鈔並非伊交付與周宜貞等語，企圖
誤導該刑事案件審判之正確結果等情。因而撤銷第一審關於論處
上訴人行使偽造通用紙幣罪刑部分之判決，改判論處上訴人共同
連續行使偽造之通用紙幣（累犯）罪刑；維持第一審關於論處上
訴人證人於執行審判職務之公署審判時，於案情有重要關係之事
項，供前具結而為虛偽陳述（累犯）罪刑部分之判決，駁回上訴
人在第二審關於該部分之上訴，固非無見。
惟查：(一)、刑事訴訟法第一百五十六條第二項規定：「被告或共
犯之自白，不得作為有罪判決之唯一證據，仍應調查其他必要之
證據，以察其是否與事實相符」，其立法目的乃欲以補強證據擔
保自白之真實性，亦即以補強證據之存在，藉之限制自白在證據
上之價值。而所謂補強證據，則指除該自白本身外，其他足資以
證明自白之犯罪事實確具有相當程度真實性之證據而言。雖其所
補強者，非以事實之全部為必要，但亦須因補強證據與自白之相
互利用，而足使犯罪事實獲得確信者，始足當之。原判決認定上
訴人有原判決事實欄所載之犯行，係依憑共犯周宜貞不利上訴人
部分之供述；周宜貞行使偽造通用紙幣之事實，業據證人楊雅雲
、陳林秋雲供述明確，並有扣案之偽造通用紙幣二張等可證；依
證人即警員吳政達、陳海清所供述之內容，堪認周宜貞於警詢中
之供述曾遭上訴人之影響；依證人即法警薛君強所供述之內容，
堪認上訴人因擔心測謊結果而試圖影響周宜貞等情，為其主要論
據。然上訴人始終否認有前揭犯行，而周宜貞供述內容前後不一
而非無瑕疵（原判決理由欄二、(三)），又楊雅雲、陳林秋雲之供
述及扣案之偽造通用紙幣二張等，僅能證明周宜貞確有行使偽造
通用紙幣之犯行；吳政達、陳海清、薛君強等人所供述之內容，
僅能證明周宜貞於警詢及接受測謊之情形，惟尚不能證明周宜貞
不利上訴人供述各情確屬事實。乃原判決未說明經由何項調查及
有何補強證據可資參證，逕以周宜貞非無疑義之供述各情，遽予
認定上訴人有共同行使偽造通用紙幣犯行，尚嫌速斷，於法亦有
未合。(二)、依法應於審判期日調查之證據雖已調查，而其內容未
明瞭者，即與未經調查無異，如遽行判決，仍屬應於審判期日調
查之證據而未予調查，尚不得遽對被告為有利或不利之認定。(1)
、原判決論斷周宜貞於台北縣警察局蘆洲分局五工派出所（下稱
五工派出所）有利上訴人供述各情，乃係受上訴人影響（原判決
第九頁第十三至十五行）；上訴人於到達派出所前，業已與周宜
貞交談，在電話中即可教導周宜貞如何陳述，上訴人於抵派出所
時只須在場，即可達到影響周宜貞陳述之目的。從而周宜貞於五
工派出所警詢中供述，顯係受到上訴人之影響（原判決第九頁第
二十九行至第十頁第一行）等情，係依憑周宜貞供述各情為其主
要論據。然周宜貞於第一審法院九十一年度訴字第二０六六號，
即其偽造紙幣案件之準備程序或供稱：被查獲後伊在派出所向警
員借手機打電話給上訴人，上訴人說不要把他供出來，否則要打
伊，上訴人以前打過伊；於第一審法院上開案件審理期日或又供
稱：在派出所時上訴人有在旁邊，叫伊不要講實話；於原審審理
中或另供稱：被查獲後在警局裡，是上訴人教伊這樣說的，因當
時伊被查獲約半小時，伊有打電話給上訴人說伊被抓到，上訴人
就過來派出所，所以上訴人是在派出所時教伊這樣說，是警察還
沒有製作筆錄時與上訴人有單獨說話的機會（原判決第七頁第二
十三行至第八頁第三行）等情，其先後供述是否不盡一致。又原
判決援引證人即承辦警員吳政達供述：……伊印象中是周宜貞自
己打電話，上訴人過來後有與周宜貞交談，周宜貞說是他發薪水
領到的錢，後來彼等跟他們談了之後，周宜貞才承認，等周宜貞
做完筆錄之後，上訴人才先離開派出所，伊做完筆錄之後，就沒
有注意他們在說什麼。從周宜貞通知上訴人到派出所，到周宜貞
做完筆錄上訴人離開大約一小時左右，上訴人與周宜貞交談的時
候有警員在旁邊，都只說一些關心的話，警員有從頭到尾都看著
周宜貞（原判決第八頁第十四至二十二頁）等情，苟屬無訛，則
周宜貞於五工派出所有利上訴人供述各情，是否確係上訴人授意
，即尚非全無疑義，仍待調查釐清。而上情與本件事實如何及如
何為法律之適用攸關，自應詳予調查釐清論述說明。乃原審就上
情未詳予調查釐清，逕以不盡明確之推論之詞，為不利上訴人之
認定，難昭折服。(2)、原判決認定上訴人有偽證犯行，係依憑上
訴人明知上開偽造紙幣係其交付予周宜貞行使，卻於執行審判職
務之公署審判時，於案情有重要關係之事項，供前具結，而為虛
偽陳述（原判決理由欄三、(三)），為其主要論據。然上訴人是否
確有交付上開偽造紙幣與周宜貞行使，尚非全無疑義，仍待調查
釐清，已如前述。乃原審就上情未詳予調查釐清論述說明，逕認
上訴人有前揭偽證犯行，其查證未盡且理由欠備，遽行判決，尚
嫌速斷，其審理猶有未盡。上訴意旨指摘原判決不當，尚非全無
理由。按第三審法院應以第二審判決所確認之事實為判決基礎，
刑事訴訟法第三百九十四條第一項前段定有明文。原判決上述之
違背法令，影響於事實之確定，本院無可據以為裁判，應將原判
決撤銷，發回原審法院更為審判。
據上論結，應依刑事訴訟法第三百九十七條、第四百零一條，判
決如主文。
中    華    民    國  九十五  年    七    月  二十七  日
                      最高法院刑事第一庭
                          審判長法官  董  明  霈
                                法官  林  茂  雄
                                法官  張  祺  祥
                                法官  呂  永  福
                                法官  黃  正  興
      本件正本證明與原本無異
                                      書  記  官
中    華    民    國  九十五  年    八    月    三    日
                                                      V


司法院資訊處製作；財團法人民間司法改革基金會備份。
